臺灣臺中地方法院刑事判決　　　　　　　　　　　　九十一年度易字第一六二二號
　　公　訴　人　臺灣臺中地方法院檢察署檢察官
　　被　　　告　乙○○
右列被告因妨害公務案件，經檢察官提起公訴（九十一年度偵字第五五五五號），本
院判決如左：
    主    文
乙○○無罪。
    理    由
一、公訴意旨略以：被告乙○○係設於臺中市○○路一九二號「奇檬子電腦店」之負
    責人，明知「戰慄時空之絕對武力」之電腦遊戲軟體係柏崗科技股份有限公司（
    下稱柏崗公司）享有著作權之電腦程式著作，該電腦店內四十四部電腦中有十三
    台電腦主機硬碟內業經不詳姓名之客戶灌入該「戰慄時空之絕對武力」之電腦遊
    戲軟體，竟猶基於營利之概括犯意，未經柏崗公司之同意或授權，自民國九十年
    四月間某日起，在前開處所，連續多次以每小時收費新台幣（下同）二十元之方
    式，將前揭灌有「戰慄時空之絕對武力」電腦遊戲軟體之電腦出租予不特定之顧
    客上網消費把玩，作直接營利之使用，以此方法侵害柏崗公司之著作權（被告乙
    ○○違反著作權部分另行起訴）。迄因九十年六月二十六日下午九時三十分許，
    柏崗公司人員會同員警在前址查獲上情，而扣得灌有「戰慄時空之絕對武力」電
    腦遊戲軟體之電腦主機十三台、電腦螢幕十三台、滑鼠十三個、喇叭十三組及鍵
    盤十三個等物，經員警當場制作搜索扣押證明筆錄後，除一台隨案移送外，乃將
    前開扣案之十二組電腦交予被告保管。詎被告竟於不詳時間，將前開遭公務員即
    臺中市警察局第一分局扣押並委託其所掌管物品中之十二組電腦主機內之「戰慄
    時空之絕對武力」軟體予以銷毀，並將其中部分電腦隱匿。嗣於九十一年三月五
    日，經員警會同松崗公司之人員丙○○前往上址勘查，始發現上情。因認被告涉
    有刑法第一百三十九條之違背查封效力罪嫌云云。
二、本件公訴人認被告涉有刑法第一百三十九條之違背查封效力罪嫌，無非係以上開
    事實，業據被告供承在卷，並有證人丙○○證述稽詳，復有搜索扣押證明筆錄、
    贓證物責付保管書及照片十三幀附卷可稽，為其論據。
三、按犯罪事實應依證據認定之，無證據不得推定其犯罪事實；又被告否認犯罪事實
    所持之辯解，縱屬不能成立，仍非有積極證據足以證明其犯罪行為，不能遽為有
    罪之認定，刑事訴訟法第一百五十四條、最高法院三十年上字一八三一號判例參
    照。復按刑事訴訟法上所謂認定犯罪事實之證據，係指足以認定被告確有犯罪行
    為之積極證據而言，該項證據自須適合於被告犯罪事實之認定，始得採為斷罪資
    料；且犯罪事實之認定，應憑真實之證據，倘證據是否真實尚欠明顯，自難以擬
    制推測之方法，為其判斷之基礎；另證據之證明力，固屬於法院判斷之自由，惟
    證據本身如有瑕疵，則在瑕疵未能究明以前，遽採為有罪之根據，即難謂適法，
    最高法院二十九年上字第三一○五號、五十三年台上字第六五六號及三十二年上
    字第九七一號分別著有判例可資參照。
四、訊據被告乙○○固坦承柏崗公司人員確曾會同員警在上址扣得灌有「戰慄時空之
    絕對武力」電腦遊戲軟體之電腦主機十三台、電腦螢幕十三台、滑鼠十三個、喇
    叭十三組及鍵盤十三個等物，員警其後並將前開扣案之十三組電腦全數責付予其
    保管，而員警再度於九十一年三月五日會同松崗公司之人員丙○○前往上址查勘
    時，該十三組電腦主機內「戰慄時空之絕對武力」之軟體均已遭移除等情不諱，
    且核與證人即當日到場執行搜索扣押之員警甲○○及松崗公司之人員丙○○分別
    於本院審理時證稱之情節均相符，並有搜索扣押證明筆錄、贓證物責付保管書及
    照片附卷足參；惟被告仍堅詞否認其有何妨害公務之犯行，辯稱：當日遭員警扣
    案之十三組電腦仍均保存在原址未予搬移及隱匿，其僅係將店內之電腦機組編號
    予以更動，尚無隱藏部分電腦之情，又其既不知十三組電腦主機內「戰慄時空之
    絕對武力」之軟體何時遭何人移除，且員警責付前開十三組電腦時亦未為查封等
    標示，其自無違背查封效力之罪責等語。經查：
（一）被告辯稱前遭員警查扣而責付予其保管之十三組電腦仍均保存在原址未予搬移
      及隱匿，其曾將電腦機組編號更動，然無隱藏部分電腦等情，既核與證人丙○
      ○於本院審理時證稱：「我們後來去會勘時，裡面仍有四十四組電腦，電腦編
      號被告有更動過。」等語詳實，復有員警前後二度勘查現場所攝之照片附卷足
      資對照，自足認被告所辯上情，洵屬有據，堪予採信。
（二）至被告雖辯稱其不知十三組電腦主機內「戰慄時空之絕對武力」之軟體何時遭
      何人移除等情；然查，前開十三組電腦乃係員警責付予被告保管，並告以不得
      擅自刪除電腦主機內之前開軟體，被告則均係自行看管店內之電腦等情，既據
      被告供陳在卷，且有贓證物責付保管書附卷足參，則被告當知悉應嚴加注意該
      十三組電腦之使用狀況，實無諉其不知該十三組電腦主機內「戰慄時空之絕對
      武力」之軟體係何時遭何人移除之理，是被告以上情置辯，已屬可疑。再者，
      依常理而言，一般到電腦店消費之顧客均以選玩電腦內之遊戲軟體為目的，豈
      有花費自己之時間及金錢，在未經店家之同意下逕行刪除電腦內遊戲軟體之可
      能，且更遑論有故意將該責付予被告保管之十三組電腦主機內「戰慄時空之絕
      對武力」之軟體全數移除之情。綜上，自堪認前開由被告保管之十三組電腦內
      「戰慄時空之絕對武力」軟體，確係被告自行或授權他人刪除者無疑，而被告
      辯稱該十三組電腦主機內之「戰慄時空之絕對武力」軟體不知係何人於何時予
      以刪除，其並無銷毀該電腦遊戲軟體云云，顯係事後矯飾之詞，委無足取。
（三）然按刑法第一百三十九條侵害封印或查封標示罪，須行為人損壞、除去或污穢
      公務員所施之封印或查封之標示或違背其效力為要件；又查封動產，應由執行
      人員實施占有，其將查封物交付保管者，並應依標封、烙印或火漆印、其他足
      以公示查封之適當方法行之，強制執行法第四十七條既定有明文。而查，被告
      辯稱員警將前開十三組電腦責付予其保管時，雖曾制作搜索扣押證明筆錄及贓
      證物責付保管書，然未就十三組電腦為黏貼封條等查封標示等情，既與證人甲
      ○○於本院審理時證述之情節相符，自足見前開員警責付予被告保管之物品確
      實未依強制執行法第四十七條規定之標封、烙印等其他足以公示查封之方法予
      以查封無訛。從而，縱使前開十三組電腦內之「戰慄時空之絕對武力」軟體均
      係遭被告自行移除者無訛，然該時執行搜索扣押之員警即公務員既未就前開物
      品施以封印或查封之標示，揆諸上開說明，被告前開所為自無構成任何違背封
      印或查封之標示效力之可言。
（四）綜上，參諸卷內現存證據，既無法證明被告確有上開違背查封效力之犯行，且
      復查無其他積極證據足資證明被告有公訴人所指之行為，核屬不能證明被告犯
      罪，而應諭知被告無罪之判決。
據上論斷，應依刑事訴訟法第三百零一條第一項前段，判決如主文。
中      華      民      國      九十一      年    九    月    十七      日
                                臺灣臺中地方法院刑事第二庭
                                        法  官  許  惠  瑜
右正本證明與原本無異。
如不服本判決，應於判決送達後十日內向本院提出上訴狀，上訴於臺灣高等法院臺中
分院（須附繕本）。
                                        書記官
中      華      民      國      九十一      年    九    月    十七      日
